【裁判字號】    98,訴,2530
【裁判日期】    990506
【裁判案由】    侵權行為損害賠償
【裁判全文】
臺灣板橋地方法院民事判決              98年度訴字第2530號
原      告  甲○○
被      告  丙○○
上列當事人間請求侵權行為損害賠償事件，經本院於民國99年4
月22日言詞辯論終結，判決如下：
    主  文
原告之訴及假執行之聲請駁回。
訴訟費用由原告負擔。
    事實及理由
一、程序方面：
    本件被告未於言詞辯論期日到場，核無民事訴訟法第386條
    各款所列情形，爰依原告聲請，由其一造辯論而為判決。
二、原告主張：
  (一)被告乙○○（另結）自民國97年11月15日晚間20時30分許，
    在臺北縣板橋市某「錢櫃KTV」偕友人飲用啤酒，至晚間22
    時50分許始行離開。詎被告乙○○不勝酒力，已達不能安全
    駕駛之程度，且未考領駕照，竟於友人被告楊清源下車購物
    並將鑰匙插放在電門之際，趁隙駕駛車號Y8-9702號自用小
    客車（下稱系爭自小客車）之動力交通工具，沿臺北縣三重
    市○○○路行駛，本應注意車前狀況，並隨時採取必要之安
    全措施，而當時天候晴，且屬柏油乾燥路面，無缺陷、亦無
    障礙物，雖為夜間無照明路段然視距良好等情形，亦無不能
    注意之情事，於晚間23時25分許，適有原告將車號190-EZ號
    營業小客車（下稱系爭營小客車）停放在臺北縣三重市○○
    ○路181號旁，並下車至系爭營小客車右側人行道處，詎被
    告乙○○竟駕駛上開車輛撞擊前開營業小客車左側，致系爭
    營小客車遭推擠至人行道，進而撞及原告，原告因此受有左
    側脛腓骨開放性骨折、右足踝開放性骨折等傷害。又系爭自
    小客車車主為被告丙○○之父親，實際使用人為被告丙○○
    ，被告丙○○明知被告乙○○並無駕駛執照，且已飲用酒類
    ，竟任由被告乙○○駕駛系爭自小客車，依道路交通管理處
    罰條例第21條、第35條、民法第184條規定，自應與被告乙
    ○○就原告所受損害負連帶賠償之責。
  (二)茲就原告所受損害說明於下：
    (1)醫療費用：原告因車禍支出醫療費用新臺幣（下同）12萬
      8,443元；伙食費1萬200元；再支出醫療費50元、1,926元
      。合計14萬569元。
    (2)交通費：原告因車禍就醫，致支出交通費，以4趟單次車
      資450元計，此部分共支出3,600元。
    (3)看護費：原告因車禍受傷，於97年11月15日起至98年1月5
      日止，住院51日，有雇請全日看護照料之必要，以每日
      2,000元計，共10萬2,000元；另自98年1月6日起至98年5
      月15日止，共130日，有雇請半日看護必要，以每日1,000
      元計，共13萬元。合計23萬2,000元。
    (4)工作損失：原告因車禍受傷，自98年11月15日起至少復健
      18個月，無法工作，以每月1萬7,280元計，共因減少勞動
      能力損失31萬1,040元。
    (5)車損：原告所有系爭營小客車，因車禍發生，致支出修理
      費15萬3,800元。
    (6)精神損害：原告因系爭車禍發生，受有左側脛腓骨開放性
      骨折、右足踝開放性骨折等傷害。需多次並分階段開刀，
      除造成身體疼痛難耐外，亦無法行動及工作，精神損害難
      謂非巨，此部分爰請求非財產損害賠償50萬元。
  (三)併為聲明：被告丙○○應與另一被告乙○○連帶給付原告13
    4萬1,009元。
三、被告丙○○抗辯：對於事故發生經過，如刑事第一審判決所
    載及本件原告主張之損害，被告丙○○均沒有意見。本件被
    告丙○○既未將系爭自小客車借給被告乙○○，而係被告乙
    ○○趁其下車購物將車偷開走，被告丙○○與原告同係被害
    人，自無庸對原告所受損害負責等語。併為答辯聲明:原告
    之訴駁回。
四、原告主張：被告丙○○明知被告乙○○並無駕駛執照，且已
    喝醉酒，竟將系爭自小客車借予被告乙○○，顯然違反道路
    交通管理處罰條例第21條（汽車所有人允許未領有駕駛執照
    之違規駕駛人駕駛其汽車）、第35條（汽車所有人，明知汽
    車駕駛人酒精濃度超過規定標準，而不予禁止駕駛。）保護
    他人之法律等語，既為被告丙○○所否認，自應由原告就前
    開積極、利己事實負舉證之責。經查：
  (一)關此部分，原告無非執：被告丙○○於警訊時陳稱：伊發現
    系爭自小客車不見，並未報警，就逕自坐計程車回家等情為
    據，並有警訊筆錄1份在卷可佐（被告丙○○對於警訊筆錄
    內容之真正，亦有爭執，併此敘明。）。惟被告丙○○於發
    現車子不見後，未立即報警，即搭乘計程車離去，或基於與
    被告乙○○間情誼等事由，本無足執此反推被告丙○○已同
    意出借車輛或允許其駕車等情。
  (二)加以，被告丙○○於相關刑事案件歷次筆錄均陳：當時我下
    車買東西，乙○○未經過我同意將該車開走，出事後警察通
    知我，我才知道，乙○○並未親自告訴我等情；核與被告乙
    ○○於相關刑事案件審理時，所陳稱：當時丙○○問我要不
    要下去買東西，我說沒錢不要買東西，丙○○自己下去買，
    鑰匙未拿走，我一時好奇駕駛，但是我沒駕照，當時我撞一
    台白色汽車後，我就開始緊張，後來又撞到一台計程車，但
    是我沒看到計程車司機，我有看到鷹架被告我撞凹，但是我
    沒有看到下面有人，我很緊張就開走，後來又撞倒路邊一排
    機車，我有看到機車旁邊有人，我看到人被我撞倒，但我很
    緊張才駕車逃逸，後來撞到洗車店，我就下車逃逸，把車丟
    在路邊，後來是警察通知丙○○，丙○○才知道，我並未通
    知丙○○等語，互核相符。此外，原告未再提出其餘證據為
    佐，經本院調查結果，認原告主張：被告丙○○明知被告乙
    ○○並無駕駛執照，且已喝醉酒，竟將系爭自小客車借予被
    告乙○○等語，並無可採。
五、原告復主張：被告丙○○知悉車子不見，沒有報警，應對原
    告所受損害與被告乙○○負連帶賠償之責等情。按損害賠償
    之債，以有損害之發生及有責任原因之事實，並二者之間，
    有相當因果關係為成立要件。故原告所主張損害賠償之債，
    如不合於此項成立要件者，即難謂有損害賠償請求權存在（
    最高法院48年台上字第481號列意旨參照）。查被告丙○○
    於車子不見後，未立即報警等情，承前述，固可認為真正。
    惟被告丙○○前開未報警行為，與本件原告所受損害間，既
    無相當因果關係（即本件縱事發時被告丙○○迅即報警，亦
    無法防免原告損害之發生。），原告執此謂被告丙○○應就
    本件損害負連帶賠償之責，於法自有未合。
六、綜上，本件原告既無法提出相關證據以佐被告丙○○該當民
    法第184條侵權行為構成要件事實，其本於侵權行為法律關
    係請求被告丙○○就原告因系爭車禍所發生損害，負連帶賠
    償之責，為無理由，應予駁回。
七、原告之訴既經駁回，其假執行之聲請已失所附麗，應併駁回
    。
結論：原告之訴為無理由，依民事訴訟法第385條第1項前段、第
78條，判決如主文。
中    華    民    國    99    年    5    月    6      日
                  民事第一庭    法  官  黃信滿
以上正本係照原本作成
如對本判決上訴，須於判決送達後20日內向本院提出上訴狀
中    華    民    國    99    年    5    月    6      日
                                書記官  莊琬婷

司法院資訊處製作；財團法人民間司法改革基金會備份。
